【裁判字號】    89,聲再,201
【裁判日期】    891026
【裁判案由】    詐欺
【裁判全文】
臺灣高等法院臺南分院刑事裁定          八十九年度聲再字第二一號 Ｃ
      再審聲請人
      即受判決人  甲  ○  ○
右聲請人因詐欺案件，對於本院八十八年度上易字第一一六二號，中華民國八十九年
八月十日第二審確定判決（臺灣臺南地方法院八十八年度易字第六九０號、臺灣臺南
地方法院檢察署八十七年度偵字第九九二二號）聲請再審，本院裁定如左：
      主      文
再審之聲請駁回
      理      由
一、本件再審聲請意旨略稱：聲請人被訴詐欺一案，業經鈞院判處有期徒刑三年確定
    在案，惟觀原審判決所持之理由無非係以証人劉明進於警訊及偵查中之供述，以
    及聲請人自承曾與劉明進碰過面，並曾至劉明進所看顧之便利商店巡視等情為主
    要論據。然查聲請人之所以與劉明進碰面及巡視其看顧之便利商店，係因聲請人
    先前曾收到無法兌現俗稱「芭樂票」之支票損失不貲，乃主動前往台南縣調查站
    告發，並於該調查站人員顏子杏之鼓吹下擔任調查站之線民，暗中幫助查訪販賣
    芭樂票來源之集團成員，而為求能順利獲得該集團成員之信任，均事先約定與渠
    等見面，待雙方較熟識後，再向渠等購買芭樂票，藉以查明渠等芭樂票之來源及
    集團成員後，再配合調查人員將該集團成員一網成擒，以上事實，業據證人顏子
    杏於原審證稱聲請人確曾提供甘萬長，黃冠誠二件空頭支票犯罪資料而將渠等查
    獲，查顏子杏為情治單位人員若非確切事實，其身為取締違法之公務員，當無挺
    身出面向法院具結作證之理，足証聲請人所辯係擔任調查站線民，並協助查察販
    賣芭樂票集團一事，堪信以為真，而本案於一審判決中僅認聲請人無法提供檢調
    單位確曾分派其任務之証據供參酌，惟於原案審理時，已明確由檢調人員証稱聲
    請人曾提供線索查獲詐欺集團，至於詐欺集團之空白支票流入市面，因聲請人僅
    擔任線民，根本無能力加以阻止，詎原審確定判決對上開証據漏末審酌，即片面
    率認聲請人非受調查站指揮，分派任務，深入詐騙集團，且未能阻止大量空白支
    票流入市面造成社會大量退票而犯罪，仍科以重刑，實有未洽。況查倘若聲請人
    果真屬該詐騙集團成員，將大量空白支票交予他人販售予不特定之人，則依一般
    常理，聲請人應會以虛設之姓名向劉明進謊稱，豈會以真實姓名告知劉明進而增
    加為警查獲之險，至於劉明進實係由一位名叫甘萬來之人所僱用，並非聲請人所
    僱用，其之所以供稱受僱於聲請人，並以其照片粘貼在于承元身份證上後，冒用
    于承元之名向多家行庫申領空白支票販售圖利，乃係因其事後得知聲請人擔任調
    查站之線民，至其本身及所屬詐騙集團為調查站查獲心有未甘，乃意圖誣指聲請
    人而為不實之指述，即率諉以聲請人詐欺及偽造文書之罪責，聲請人於原審中曾
    請求查明甘萬來與先前為調查站查獲之甘萬常間之關係為何？倘渠等二人關係密
    切，當足以證明係屬同一詐欺集團，對於聲請人上開所稱被誣告一事，應堪信為
    真，詎原審對於此一重要証據仍未能詳加調查審酌，顯亦有足以影響原確定判決
    ，原審卻仍未能詳加調查審酌，顯亦有足以影響原確定判決之重要證據漏末審酌
    之違誤。綜右所述，聲請人確無偽造文書及詐欺之不法情事，原審對於前開所述
    之重要證據均漏未詳加審酌，顯足以影響原判決之結果，為此爰依刑事訴訟法第
    四百二十一條之規定，特狀請鈞院鑒核，賜准予再開審判程序，俾符法制，並保
    權益，實感德便云云。
二、按刑事訴訟法第四百二十一條規定，不得上訴於第三審法院之案件，除前條規定
    外，其經第二審確定之有罪判決，如就足生影響於判決之重要證據漏未斟酌者，
    亦得為受判決人之利益，聲請再審。必也證據顯現於案卷而未予審酌，且該證據
    漏未審酌有足以影響於判決者為限。換言之，即不足生影響於判決之證據漏未審
    酌者，不得聲請再審。又按認定事實應依證據，而證據之憑信力如何，法院依自
    由心證之原則，本有斟酌取捨之權（參見最高法院二十年上字第八四四號判例意
    旨）。
三、經查：(1)依再審意旨雖稱證人顏子杏於原審中，業已證稱聲請人確曾提供空頭支
    票之犯罪資料而查獲犯罪，足證聲請人辯稱其係擔任調查站線民，並協助查察販
    賣芭樂票集團一事，堪信以為真，惟因聲請人僅擔任線民，根本無能力阻止詐欺
    集團之空白支票流入市面，乃原審確定判決對上開證據漏未審酌，即率認聲請人
    非受調查站指揮，分派任務，深入詐騙集團，且未能阻止大量空白支票流入市面
    造成社會大量退票而犯罪，仍科以重刑，實有未洽云云。惟原確定判決業就證人
    即台南縣調查站調查員顏子杏到庭證稱：「曾請被告幫忙查有關經濟犯罪之資料
    」、「被告有提供甘萬長及黃冠誠二件空頭支票犯罪資料，查證屬實後移檢方起
    訴」、「未指示被告打入該集團，只是請他提供資料而已」等語，於判決理由中
    已敘明顏子杏之證詞，並不能證明聲請人即被告係受調查站指揮、分派其任務，
    為深入詐騙集團而犯罪等情，顯無刑事訴訟法第四百二十一條重要證據漏未斟酌
    之情形，是聲請人指摘原確定判決就證人顏子杏之證詞漏未審酌云云，顯非有理
    。(2)再審意旨雖稱聲請人如確屬詐騙集團成員，應會以虛設之姓名向劉明進謊稱
    ，豈會以真實姓名相告而增加為警查獲之險，而劉明進實係由名叫甘萬來之人所
    僱用，並非聲請人所僱用，劉明進係因其事後得知聲請人擔任調查站之線民，致
    其本身及所屬詐騙集團為調查站查獲心有未甘，乃意圖誣指聲請人而為不實之指
    述，聲請人於原審中曾請求查明甘萬來與先前為調查站查獲之甘萬長間之關係為
    何？倘渠等二人關係密切，當足以證明係屬同一詐欺集團，對於聲請人上開所稱
    被誣告一事，應堪信為真，詎原審對於此一重要證據未能詳加調查審酌，顯亦足
    以影響原確定判決云云。惟聲請人雖稱劉明進係案外人甘萬來所僱用，且于承元
    之身分證亦係甘萬來交付予劉明進云云，卻未能提出甘萬來之年籍、住處資料等
    供法院查證（詳本院八十八年度上易字第一一六二號卷八十八年十二月二十七日
    訊問筆錄），故是否確有甘萬來其人，已有可疑之處，再甘萬來其人，縱與前遭
    查獲涉嫌空頭支票犯罪之甘萬長有親屬關係，亦不能以彼二人間有親屬關係，而
    推定兩者具有共犯關係，故原審法院縱未依聲請人之請求調查甘萬來與甘萬長之
    關係，亦不足影響判決之結果。又聲請人強調其若為詐騙集團之成員，豈有可能
    將真名告知劉明進而增查獲風險部分，則依此推理，若聲請人為線民身分，其是
    否更應虛設姓名告知劉明進，以避免詐騙集團日後被查獲後遭報復之風險？是聲
    請人該部分之辯解為自己之想像而已，顯無足為其有利認定之根據。至聲請者人
    指摘劉明進係事後報復而為不利聲請人之指述部分，不僅憑空推測、欠缺任何證
    據，且劉明進於八十七年五月十六日調查站訊問中，除稱聲請人為詐騙集團首腦
    外，並指出尚有黃長富（嗣於八十七年七月三十日經臺灣高雄地方法院檢察署以
    八十七年度偵字第六五二一號等案件提起公訴）、陳建宏等人為集團之成員等語
    在卷（詳臺灣臺中地方法院檢察署八十七年度偵字第一五一Ｏ四號偵查卷第一四
    頁），是劉明進如挾怨報復，又豈有在聲請人之外，又將他人供出之理？故聲請
    人指摘其係遭劉明進誣陷部分，並無所據。
三、綜上所述，聲請人指摘原確定判決有重要證據漏未審酌，而足以影響原判決之結
    果，經核尚無足取，本件聲請徒就原審採證認事之職權行使，再予爭執，要非適
    法之再審原因，從而，本件再審之聲請，並無理由，應予駁回。
據上論斷，應依刑事訴訟法第四百三十四條第一項裁定如主文。
中    華    民    國      八十九      年      十      月     二十六    日
                                  臺灣高等法院臺南分院刑事第三庭
                                      審判長法官  黃    聰    明
                    法官  楊    省    三
                                            法官  黃    三    哲
右正本證明與原本無異。
不得抗告。
                                      法院書記官  陳    淑    貞
中    華    民    國      八十九      年      十      月      三十      日


司法院資訊處製作；財團法人民間司法改革基金會備份。
